ACORDAO-COMPLETO-2410486

ACÓRDÃO 6710/2020 ATA 20/2020 - SEGUNDA CÂMARA

VISTOS, relatados e discutidos estes autos de Tomada de Contas Especial instaurada pelo Ministério da Cultura (MinC) em desfavor de Suzy Muniz Produções Artísticas Ltda., Milton Giglio Pimenta e Suzy Mary Pereira Muniz, sócios-administradores, em virtude da não comprovação da boa e regular aplicação dos recursos captados na forma de doações ou patrocínio, nos termos permitidos pela "Lei Rouanet", para financiamento do Projeto "Frida Baranek", no valor nominal consolidado de R$ 249.659,12;
ACORDAM os Ministros do Tribunal de Contas da União, reunidos em sessão de Segunda Câmara, ante as razões expostas pelo Relator, em:
9.1. considerar revéis Suzy Muniz Produções Artísticas Ltda., Suzy Mary Pereira Muniz e Milton Giglio Pimenta, sócios-administradores, para todos os efeitos, dando-se prosseguimento ao processo, com fulcro no art. 12, § 3º, da Lei 8.443/199292; 
9.2. julgar irregulares, nos termos dos arts. 1º, inciso I, 16, inciso III, alíneas "a" e "c", 19, § 2º, e 23, inciso III, da mesma Lei, e com arts. 1º, inciso I, 209, incisos I e III, 210 e 214, inciso III, do Regimento Interno/TCU, as contas de Suzy Muniz Produções Artísticas Ltda., Suzy Mary Pereira Muniz e Milton Giglio Pimenta, condenando-os, solidariamente, ao pagamento das importâncias a seguir especificadas, atualizadas monetariamente e acrescidas dos juros de mora, calculadas a partir das datas discriminadas até a data da efetiva quitação do débito, fixando-lhes o prazo de 15 (quinze) dias, para que comprovem, perante o Tribunal, o recolhimento das referidas quantias aos cofres do Fundo Nacional de Cultura, nos termos do art. 23, inciso III, alínea "a", da citada lei, c/c o art. 214, inciso III, alínea a, do Regimento Interno;
	Débito/Crédito
	Data de ocorrência
	Valor histórico (R$) 

	D
	27/12/2012
	50.000,00

	D
	8/2/2013
	200.000,00

	C
	10/7/2017
	340,88

9.3. aplicar a multa prevista no art. 57 da Lei 8.443/1992, c/c o art. 267, do RI/TCU, à Suzy Muniz Produções Artísticas Ltda., no valor de R$ 10.000,00 (dez mil reais) , Suzy Mary Pereira Muniz, no valor de R$ 12.500,00 (doze mil e quinhentos reais) , e Milton Giglio Pimenta no valor de R$ 12.500,00 (doze mil e quinhentos reais) , fixando-lhes o prazo de 15 (quinze) dias, a contar da notificação, para que comprovem, perante o Tribunal (art. 214, inciso III, alínea a, do Regimento Interno do TCU) , o recolhimento da dívida aos cofres do Tesouro Nacional, atualizada monetariamente desde a data deste acórdão até a do efetivo recolhimento, se paga após o vencimento, na forma da legislação em vigor;
9.4. autorizar, desde logo, a cobrança judicial das dívidas, caso não atendida a notificação, na forma do disposto no art. 28, inciso II, da Lei 8.443/1992;
9.5. autorizar também, desde logo, se requerido, com fundamento no art. 28, inciso I, da Lei 8.443/1992, c/c o art. 217, §§ 1º e 2º, do Regimento Interno, o parcelamento das dívidas em até 36  (trinta e seis) parcelas, incidindo, sobre cada parcela, corrigida monetariamente, os correspondentes acréscimos legais, fixando-lhe o prazo de 15 (quinze) dias, a contar do recebimento da notificação, para comprovar, perante o Tribunal, o recolhimento da primeira parcela, e de 30 (trinta) dias, a contar da parcela anterior, para comprovar o recolhimento das demais parcelas, devendo incidir, sobre cada valor mensal, atualizado monetariamente, os juros de mora devidos, no caso do débito, na forma prevista na legislação em vigor, alertando o responsável de que a falta de comprovação do recolhimento de qualquer parcela importará o vencimento antecipado do saldo devedor, nos termos do § 2º do art. 217 do Regimento Interno deste Tribunal; 
9.6. alertar aos responsáveis que a falta de comprovação do recolhimento de qualquer parcela importará o vencimento antecipado do saldo devedor, nos termos do § 2º do art. 217 do Regimento Interno deste Tribunal; 
9.7. dar ciência desta deliberação aos responsáveis e à Secretaria Especial da Cultura do Ministério da Cidadania, sucessora do Ministério da Cultura (MinC) , bem como à Procuradoria da República no Estado do Rio de Janeiro, nos termos do § 3º do art. 16 da Lei 8.443/1992, c/c o § 7º do art. 209 do Regimento Interno do TCU, para adoção das medidas cabíveis, informando que a presente deliberação, acompanhada do Relatório e do Voto que a fundamenta, está disponível para a consulta no endereço , e que, caso requerido, o TCU poderá fornecer sem custos as correspondentes cópias, de forma impressa.

Tomada de Contas Especial instaurada pelo(a) Secretaria Especial de Cultura em razão de Omissão no dever de prestar contas, Lei Rouanet, que teve por objeto O projeto consiste na realização de uma mostra, em 2013, de caráter antológico dos trinta anos de produção da artista plástica brasileira Frida Baranek, por meio da ocupação de um espaço aproximado de 600 m² no Museu de Arte Moderna do Rio de janeiro, edição de um catálogo e promoção de um workshop. Será convidado um curador para selecionar as obras e elaborar um texto crítico que acompanhará a exposição. (nº da TCE no sistema: 918/2017).

Segunda Câmara

Secretaria Especial de Cultura.

3. Interessados/Responsáveis:
3.1. Responsáveis: Milton Giglio Pimenta (XXX.022.217-XX); Suzy Mary Pereira Muniz (XXX.428.087-XX); Suzy Muniz Produções Artísticas Ltda. - ME (05.862.360/0001-16).

13.1. Ministros presentes: Ana Arraes (Presidente), Augusto Nardes, Aroldo Cedraz (Relator) e Raimundo Carreiro.
13.2. Ministros-Substitutos presentes: Marcos Bemquerer Costa e André Luís de Carvalho.

ACORDAO-COMPLETO-2461350

Acórdão 6326/2021 - Segunda Câmara

AROLDO CEDRAZ

Adoto como Relatório a instrução da Secretaria de Controle Externo de Tomada de Contas Especial - SecexTCE, peça 84, que obteve anuência de seus dirigentes, peças 85/86, e do MP/TCU, peça 87) :
"Trata-se de Tomada de Contas Especial (TCE) instaurada pelo Ministério da Cultura (MinC) em desfavor de Suzy Muniz Produções Artísticas Ltda. (CNPJ 05.862.360/0001-16) , do Sr. Milton Giglio Pimenta (CPF XXX.022.217-XX) , sócio-administrador, e da Sra. Suzy Mary Pereira Muniz (CPF XXX.428.087-XX) , sócia-administradora, em virtude da não comprovação da boa e regular gestão dos recursos captados mediante incentivo fiscal da "Lei Rouanet", em face da omissão no dever de prestar contas dos recursos destinados ao Projeto "Frida Baranek - Olhar Introspectivo de um Percurso" (Pronac 12-7112) , tendo por objeto a realização de mostra antológica dos 30 anos de produção da artista plástica brasileira Frida Baranek, workshop e edição de catálogo (peça 1, p. 1) , aprovado e autorizado pela Portaria-MinC 609/2012 (peça 7) , permitindo a captação de recursos financeiros na forma de doações ou patrocínios (Mecenato) , conforme estipulado na Lei 8.313/1991, alterada pela Lei 9.874/1999.
HISTÓRICO
A Portaria MinC 609/2012 autorizou a captação do valor de apoio, totalizando R$ 440.052,00 no período de 30/10/2012 a 31/12/2012 (peça 7) , prorrogado para o período de 1/1/2013 a 31/12/2013 (peça 9) , com período de execução previsto para 27/12/2012 a 31/12/2013 (peça 35, p. 2-3, item 3) , recaindo o prazo para prestação de contas até 30/1/2014  (de acordo com o § 1º do art.75 da IN-MinC 1/2013) .
Do total autorizado, foi captado pelo proponente R$ 250.000,00, correspondente a 56,82%, conforme atestam recibos de captação (peça 10) e extrato bancário correspondente (peça 31) , com restituição parcial (peça 23) , de acordo com as seguintes informações:
	Débito/
Crédito
	Data
	Valor

	D
	27/12/2012
	50.000,00

	D
	8/2/2013
	200.000,00

	C
	10/7/2017
	340,88

	TOTAL
	249.659,12

O quadro a seguir demonstra que o órgão instaurador (MinC) diligenciou e notificou devidamente os responsáveis acerca da omissão no dever legal de prestar contas dos recursos recebidos, requerendo a devolução dos valores ou a adoção das providências devidas, a saber (peça 41, p. 4-6) :
	Responsável
	Expediente
	Data
	Localização
Ofício (Peça) 
	Ciência
	AR/Doc
 (Peça) 

	Suzy Muniz Produções Artísticas Ltda. (CNPJ 05.862.360/0001-16) 
	Comunicado 380/2017
	12/7/2017
	17
	AR devolvido
	18

		Ofício 529/2017
	18/10/2017
	24
	AR Devolvido
	28

		Edital DOU
	22/12/2017
	30
	22/12/2017
	30

	Sra. Suzy Mary Pereira Muniz (CPF XXX.428.087-XX) 
	Comunicado 381/2017
	12/7/2017
	19
	AR devolvido
	20

		Contato telefônico 345/2017
	12/7/2017
	15
	Sem êxito
	15

		Ofício 531/2017
	18/10/2017
	26
	AR devolvido
	28

		Edital DOU
	22/12/2017
	30
	22/12/2017
	30

	Milton Giglio Pimenta (CPF XXX.022.217-XX) 
	Comunicado 380/2017
	12/7/2017
	21
	AR devolvido
	22

		Ofício 530/2017
	18/10/2017
	25
	AR devolvido
	28

		Edital DOU
	22/12/2017
	30
	22/12/2017
	30

A gestão empreendida no projeto foi quali¿cada como irregular devido à omissão no dever de prestar contas (inadimplência às peças 35 e 40) , conforme o Laudo Final sobre a Prestação de Contas 176/2017/MinC (peça 13) , que determinou sua reprovação e deferiu a inabilitação da proponente, com a respectiva Portaria 709/2017 publicada no DOU de 12/7/2017 (peça 14) .
Diante da não apresentação da prestação de contas e da consequente não demonstração da boa e regular gestão dos recursos repassados, assim como a não devolução dos recursos, instaurou-se o presente processo. Nesse sentido, no Relatório de TCE 918/2017 (peça 41) , concluiu-se que o prejuízo importa no valor original de R$ 250.000,00, imputando-se a responsabilidade solidária à Suzy Muniz Produções Artísticas Ltda. (CNPJ 05.862.360/0001-16) , ao Sr. Milton Giglio Pimenta (CPF XXX.022.217-XX) e à Sra. Suzy Mary Pereira Muniz (CPF XXX.428.087-XX) .
O Relatório de Auditoria 1095/2018 (peça 42) , da Controladoria-Geral da União (CGU) , ratificou o posicionamento do Tomador de Contas. Após serem emitidos o Certificado de Auditoria, o Parecer do Dirigente e o Pronunciamento Ministerial (peças 43, 44 e 45, respectivamente) , o processo foi remetido a esse Tribunal.
Na instrução inicial (peça 51) , analisando-se os documentos nos autos, concluiu-se pela necessidade de realização de citação e audiência para as irregularidades abaixo:
CITAÇÃO
Irregularidade 1: não comprovação da boa e regular gestão dos recursos captados com amparo no Pronac 12-7112, decorrente da omissão no dever de prestar contas dos valores transferidos;
Valor original do débito e data:
	Débito/Crédito
	Data
	Valor

	D
	27/12/2012
	50.000,00

	D
	8/2/2013
	200.000,00

	C
	10/7/2017
	340,88

Responsáveis solidários:
- Suzy Muniz Produções Artísticas Ltda. (CNPJ 05.862.360/0001-16) ;
Conduta: omitir-se no dever de prestar contas dos recursos captados com amparo no Pronac 12-7112, quando deveria tê-lo feito até 30/1/2014;
- Sr. Milton Giglio Pimenta (CPF XXX.022.217-XX) , sócio-administrador;
Conduta: omitir-se no dever de prestar contas dos recursos captados com amparo no Pronac 12-7112, quando deveria tê-lo feito até 30/1/2014;
- Sra. Suzy Mary Pereira Muniz (CPF XXX.428.087-XX) , sócia-administradora;
Conduta: omitir-se no dever de prestar contas dos recursos captados com amparo no Pronac 12-7112, quando deveria tê-lo feito até 30/1/2014;
AUDIÊNCIA
Irregularidade 2: não cumprimento do prazo originalmente estipulado para prestação de contas no âmbito do projeto Pronac 12-7112;
Responsáveis:
- Sr. Milton Giglio Pimenta (CPF XXX.022.217-XX) , sócio-administrador;
Conduta: descumprir o prazo originalmente estipulado para prestação de contas dos recursos federais captados com amparo no Pronac 12-7112, que se encerrou em 30/1/2014;
- Sra. Suzy Mary Pereira Muniz (CPF XXX.428.087-XX) , sócia-administradora;
Conduta: descumprir o prazo originalmente estipulado para prestação de contas dos recursos federais captados com amparo no Pronac 12-7112, que se encerrou em 30/1/2014;
Em cumprimento ao pronunciamento da unidade (peça 53) , de 29/3/2019, foram efetuadas a citação e a audiência dos responsáveis, conforme a seguir (informações colhidas do processo, já que o despacho de conclusão das comunicações processuais à peça 82 está incompleto) :
 (*) O ofício 1218/2019-TCU/Secex-RN foi também endereçado ao Sr. José Raimundo Leite Filho (peça 73) , Procurador da República no Maranhão, via protocolo junto ao MPF, mas não consta explicação ou justificativa para tal procedimento nem ateste de recebimento, razão por que não merece tal notificação ser considerada como efetiva.
	Ofício TCU nº 
	Data do ofício
	Ofício Peça
	Data do recebimento do ofício
	Recebedor do Ofício
	AR Peça
	Destinatário
	Origem do endereço
	Base do endereço Peça
	Fim do Prazo defesa

	1218/2019 SecexTCE
	1/4/2019
	54
	Devolvido (motivo "mudou-se") 
	Não houve*
	57 e 59
	Suzy Muniz Produções Artísticas Ltda.-ME
	Receita Federal (Base CNPJ, peça 47) 
	47
	n/a

	1219/2019 SecexTCE
	1/4/2019
	55
	Devolvido (motivo "mudou-se") 
	Não houve
	60 e 61
	Suzy Mary Pereira Muniz
	Receita Federal (Base CPF, peça 49 e 63) 
	49 e 63
	n/a

	1220/2019 SecexTCE
	1/4/2019
	56
	Devolvido (motivo "mudou-se") 
	Não houve
	58 e 62
	Milton Giglio Pimenta
	Receita Federal (Base CPF, peça 48) 
	48
	n/a

	2351/2019 SecexTCE
	8/5/2019
	66/67
	20/5/2019
	Terceiros
	70
	Suzy Muniz Produções Artísticas Ltda-ME
	Base TSE do sócio Milton Pimenta (peça 65) 
	65
	5/6/2019

	2352/2019 SecexTCE
	8/5/2019
	68/69
	20/5/2019
	Terceiros
	71
	Milton Giglio Pimenta
	Base TSE (peça 65) 
	65
	5/6/2019

	6421/2019 SecexTCE
	5/8/2019
	74
	13/8/2019
	Terceiros
	75
	Suzy Mary Pereira Muniz
	Base TSE (peça 72) 
	72
	29/8/2019

	0483/2020-Secomp4
	15/1/2020
	79
	28/1/2020
	Terceiros
	81
	Suzy Muniz Produções Artísticas Ltda.-ME
	Base TSE da sócia Suzy Mary (peça 72) 
	72
	13/2/2020

	Edital 0011/2020-Secomp4
	15/1/2020
	78
	21/1/2020
	Presumido o próprio
	80
	Suzy Muniz Produções Artísticas Ltda.-ME
	n/a
	-
	6/2/2020

Transcorrido o prazo regimental, os responsáveis acima permaneceram silentes, devendo ser considerados revéis, nos termos do art. 12, §3º, da Lei 8.443/1992.
EXAME TÉCNICO
Em exame, TCE instaurada pelo MinC em virtude da não comprovação da boa e regular gestão dos recursos captados via "Lei Rouanet", em face da omissão no dever de prestar contas dos recursos destinados ao Projeto "Frida Baranek - Olhar Introspectivo de um Percurso" (Pronac 12-7112) , tendo por objeto a realização de mostra antológica dos 30 anos de produção da artista plástica brasileira Frida Baranek, workshop e edição de catálogo.
Da validade das notificações
Preliminarmente, cumpre tecer breves considerações sobre a forma como são realizadas as comunicações processuais no TCU. A esse respeito, destacam-se o art. 179, do Regimento Interno do TCU (Resolução 155, de 4/12/2002) e o art. 4º, inciso III, § 1º, da Resolução TCU 170, de 30 de junho de 2004, in verbis:
Art. 179. A citação, a audiência ou a notificação, bem como a comunicação de diligência, farse-ão:
I - mediante ciência da parte, efetivada por servidor designado, por meio eletrônico, fac-símile, telegrama ou qualquer outra forma, desde que fique confirmada inequivocamente a entrega da comunicação ao destinatário;
II - mediante carta registrada, com aviso de recebimento que comprove a entrega no endereço do destinatário;
III - por edital publicado no Diário Oficial da União, quando o seu destinatário não for localizado
 (...) 
Art. 3º As comunicações serão dirigidas ao responsável, ou ao interessado, ou ao dirigente de órgão ou entidade, ou ao representante legal ou ao procurador constituído nos autos, com poderes expressos no mandato para esse fim, por meio de:
I - correio eletrônico, fac-símile ou telegrama;
II - servidor designado;
III - carta registrada, com aviso de recebimento;
IV - edital publicado no Diário Oficial da União, quando o seu destinatário não for localizado, nas hipóteses em que seja necessário o exercício de defesa".
Art. 4º. Consideram-se entregues as comunicações:
I - efetivadas conforme disposto nos incisos I e II do artigo anterior, mediante confirmação da ciência do destinatário;
II - realizadas na forma prevista no inciso III do artigo anterior, com o retorno do aviso de recebimento, entregue comprovadamente no endereço do destinatário;
III - na data de publicação do edital no Diário Oficial da União, quando realizadas na forma prevista no inciso IV do artigo anterior.
§ 1º O endereço do destinatário deverá ser previamente confirmado mediante consulta aos sistemas disponíveis ao Tribunal ou a outros meios de informação, a qual deverá ser juntada ao respectivo processo.
 (...) 
Bem se vê, portanto, que a validade da citação via postal não depende de que o aviso de recebimento seja assinado pelo próprio destinatário da comunicação, o que dispensa, no caso em tela, a entrega do AR em "mãos próprias". A exigência da norma é no sentido de o Tribunal verificar se a correspondência foi entregue no endereço correto, residindo aqui a necessidade de certeza inequívoca. 
Não é outra a orientação da jurisprudência do TCU, conforme se verifica dos julgados a seguir transcritos:
São válidas as comunicações processuais entregues, mediante carta registrada, no endereço correto do responsável, não havendo necessidade de que o recebimento seja feito por ele próprio (Acórdão 3648/2013-TCU-Segunda Câmara, Relator Ministro JOSÉ JORGE) ;
É prescindível a entrega pessoal das comunicações pelo TCU, razão pela qual não há necessidade de que o aviso de recebimento seja assinado pelo próprio destinatário. Entregandose a correspondência no endereço correto do destinatário, presume-se o recebimento da citação. (Acórdão 1019/2008-TCU-Plenário, Relator Ministro BENJAMIN ZYMLER) ;
As comunicações do TCU, inclusive as citações, deverão ser realizadas mediante Aviso de Recebimento - AR, via Empresa Brasileira de Correios e Telégrafos, bastando para sua validade que se demonstre que a correspondência foi entregue no endereço correto. (Acórdão 1526/2007-TCU-Plenário, Relator Ministro AROLDO CEDRAZ) .
A validade do critério de comunicação processual do TCU foi referendada pelo Supremo Tribunal Federal, nos termos do julgamento do MS-AgR 25.816/DF, por meio do qual se afirmou a desnecessidade da ciência pessoal do interessado, entendendo-se suficiente a comprovação da entrega do "AR" no endereço do destinatário:
EMENTA: AGRAVO REGIMENTAL. MANDADO DE SEGURANÇA. DESNECESSIDADE DE INTIMAÇÃO PESSOAL DAS DECISÕES DO TRIBUNAL DE CONTAS DA UNIÃO. ART. 179 DO REGIMENTO INTERNO DO TCU. INTIMAÇÃO DO ATO IMPUGNADO POR CARTA REGISTRADA, INICIADO O PRAZO DO ART. 18 DA LEI nº 1.533/51 DA DATA CONSTANTE DO AVISO DE RECEBIMENTO. DECADÊNCIA RECONHECIDA. AGRAVO IMPROVIDO.
O envio de carta registrada com aviso de recebimento está expressamente enumerado entre os meios de comunicação de que dispõe o Tribunal de Contas da União para proceder às suas intimações.
O inciso II do art. 179 do Regimento Interno do TCU é claro ao exigir apenas a comprovação da entrega no endereço do destinatário, bastando o aviso de recebimento simples.
No caso vertente, a citação dos responsáveis se deu de forma zelosa, em endereços constantes de bases fidedignas, com a entrega dos ofícios comprovadamente nos endereços dos respectivos responsáveis, por meio de Aviso de Recebimento assinados por terceiros, ou via editalícia, conforme quadro a seguir:
	Responsável
	EXPEDIÇÃO
	RECEBIMENTO

		Ofício TCU nº 
	Data do ofício
	Peça
	AR/Data
	Peça
	Base consulta
	Peça

	Suzy Muniz Produções Artísticas Ltda.-ME
	1218/2019-Secex-TCE
	1/4/2019
	54
	Devolvido (motivo "mudou-se") 
	57 e 59
	Receita Federal (Base CNPJ) 
	47

	Suzy Mary Pereira Muniz
	1219/2019-Secex-TCE
	1/4/2019
	55
	Devolvido (motivo "mudou-se") 
	60 e 61
	Receita Federal (Base CPF) 
	49 e 63

	Milton Giglio Pimenta
	1220/2019-Secex-TCE
	1/4/2019
	56
	Devolvido (motivo "mudou-se") 
	58 e 62
	Receita Federal (Base CPF) 
	48

	Suzy Muniz Produções Artísticas Ltda-ME
	2351/2019-Secex-TCE
	8/5/2019
	66/67
	20/5/2019
	70
	Base TSE do sócio Milton Pimenta
	64

	Milton Giglio Pimenta
	2352/2019-Secex-TCE
	8/5/2019
	68/69
	20/5/2019
	71
	Base TSE
	65

	Suzy Mary Pereira Muniz
	6421/2019-Secex-TCE
	5/8/2019
	74
	13/8/2019
	75
	Base TSE
	72

	Suzy Muniz Produções Artísticas Ltda.-ME
	0483/2020-Secomp-4
	15/1/2020
	79
	28/1/2020
	81
	Base TSE da sócia Suzy Mary
	72

	Suzy Muniz Produções Artísticas Ltda.-ME
	Edital 0011/2020-Secomp-4
	15/1/2020
	78
	21/1/2020
	80
	n/a
	-

Relativamente ao Sr. Milton Giglio Pimenta, a primeira notificação no endereço da base CPF foi devolvida por mudança de endereço (informações às peças 48, 56, 58 e 62) . A segunda tentativa, enviada para o endereço da base TSE, obteve êxito e foi entregue a terceiros (informações às peças 65, 68, 69 e 71) .
Quanto à notificação da Sra. Suzy Mary Pereira Muniz, a primeira tentativa no endereço da base CPF restou frustrada ante a mudança de endereço (informações às peças 49, 55, 60, 61 e 63) . A segunda tentativa, enviada para o endereço da base TSE, obteve êxito e foi entregue a terceiros (informações às peças 72, 74 e 75) .
Quanto à notificação da empresa Suzy Muniz Produções Artísticas Ltda.-ME, a primeira tentativa no endereço da base CNPJ restou frustrada por motivo de mudança (informações às peças 47, 54, 57 e 59) . A segunda tentativa se deu no endereço da base TSE do sócio Milton Pimenta, e obteve êxito (peças 65, 66, 67 e 70) ; a terceira tentativa se deu para endereço da base TSE da sócia Suzy Mary, e também obteve êxito (informações às peças 72, 79 e 81) . Entretanto, como a segunda e terceira tentativas foram entregues a terceiros, optou-se, conforme já estava previsto nos termos de pesquisa de endereço às peças 76 e 77, que se realizasse a citação editalícia da empresa, esta considerada válida (peças 78 e 80) .
Desse modo, transcorridos, in albis, os prazos de resposta para todos os responsáveis, deu-se sequência aos autos.
Da revelia dos responsáveis
Nos processos do TCU, a revelia não leva à presunção de que seriam verdadeiras todas as imputações levantadas contra os responsáveis, diferentemente do que ocorre no processo civil, em que a revelia do réu opera a presunção da verdade dos fatos narrados pelo autor. Dessa forma, a avaliação da responsabilidade do agente não pode prescindir da prova existente no processo ou para ele carreada. 
Ao não apresentarem suas defesas, os responsáveis deixaram de produzir provas da regular aplicação dos recursos sob suas responsabilidades, em afronta às normas que impõem aos gestores públicos a obrigação legal de, sempre que demandados pelos órgãos de controle, apresentarem os documentos que demonstrem a correta utilização das verbas públicas, a exemplo do contido no art. 93 do Decreto-Lei 200/67:
Quem quer que utilize dinheiros públicos terá de justificar seu bom e regular emprego na conformidade das leis, regulamentos e normas emanadas das autoridades administrativas competentes.
Mesmo a alegação de defesa não sendo apresentada, considerando o princípio da verdade material que rege esta Corte, procurou-se buscar, em manifestações dos responsáveis na fase interna desta TCE, se havia algum argumento que pudesse ser aproveitado em favor deles. Assim, não foi localizado qualquer documento de defesa (em consonância com as observações do Relatório do Tomador de Contas Especial, peça 41, p. 4, item 6.1.1) . Logo, não há apresentação de justificativas plausíveis nem documentação apta a comprovar a boa e regular gestão dos recursos.
Da pretensão punitiva
Vale ressaltar que a pretensão punitiva do TCU, conforme Acórdão 1441/2016-TCU-Plenário, que uniformizou a jurisprudência acerca dessa questão, subordina-se ao prazo geral de prescrição indicado no art. 205 do Código Civil (CC) , que é de 10 anos, contado da data de ocorrência da irregularidade sancionada, nos termos do art. 189 do CC, sendo este prazo interrompido pelo ato que ordenar a citação, a audiência ou a oitiva do responsável. 
No caso em exame, não ocorreu a prescrição, uma vez que a irregularidade sancionada ocorreu em 30/1/2014 (prazo para apresentação da prestação de contas) , e o ato de ordenação da citação ocorreu em 29/3/2019 (peça 53) .
Cumulatividade de multas 
Quanto à possibilidade de aplicação cumulativa das multas dos arts. 57 e 58, inciso I, da Lei 8.443/1992, ainda que seja adequada a realização de citação e audiência dos responsáveis, por força do disposto no art. 209, §4º, do Regimento Interno do TCU, o Tribunal reconhece que existe relação de subordinação entre as condutas de "não comprovação da aplicação dos recursos" e de "omissão na prestação de contas", sendo a primeira consequência da segunda, o que enseja, na verificação das duas irregularidades, a aplicação da multa do art. 57, com o afastamento da multa do art. 58, inciso I, em atenção ao princípio da absorção (Acórdão 9579/2015-TCU-Segunda Câmara, Relator Ministro Vital do Rêgo; Acórdão 2469/2019-TCU-Primeira Câmara, Relator Ministro Augusto Sherman) .
Conforme leciona Cezar Bitencourt (Tratado de Direito Penal: parte geral - 8ª Edição - São Paulo: Saraiva, 2003. Pg. 565) , na absorção, " (...) a pena do delito mais grave absorve a pena do delito menos grave, que deve ser desprezada". No caso concreto, a "omissão no dever de prestar contas", embora seja uma irregularidade autônoma, funciona como fase ou meio para a consecução da "não comprovação da aplicação dos recursos", havendo clara relação de interdependência entre essas condutas. Dessa forma, recaindo as duas ocorrências num mesmo gestor, deve prevalecer a pena do delito mais grave, qual seja, a multa do art. 57, da Lei 8.443/1992.
Cumpre observar, ainda, que a conduta dos responsáveis, consistente nas irregularidades "não comprovação da boa e regular aplicação dos recursos federais repassados em face da omissão no dever de prestar contas" e "não cumprimento do prazo para apresentação de prestação de contas pelo gestor dos recursos", configura violação não só às regras legais, mas também aos princípios basilares da administração pública, eis que, em última análise, ocorre o comprometimento da necessária satisfação à sociedade sobre o efetivo emprego dos recursos públicos postos à disposição da municipalidade, por força do instrumento de repasse em questão.
Nesses casos, em que fica evidente a falta de transparência e lisura, não há como afastar as suspeitas sempre presentes de que a totalidade dos recursos públicos federais, transferida ao município, tenha sido integralmente desviada, em prol de gestor ímprobo, ou de pessoas por ele determinadas, a revelar grave inobservância de dever de cuidado no trato com a coisa pública, isto é, ato praticado com culpa grave, pois, na espécie, a conduta do responsável se distancia daquela que seria esperada de um administrador público minimante diligente, num claro exemplo de erro grosseiro a que alude o art. 28 do Decreto-lei 4.657/1942 (Lei de Introdução às Normas do Direito Brasileiro) , incluído pela Lei 13.655/2018 (Acórdão 1689/2019-TCU-Plenário, Relator: Ministro AUGUSTO NARDES; Acórdão 2924/2018-TCU-Plenário, Relator: Ministro José Mucio Monteiro; Acórdão 2391/2018-TCU-Plenário, Relator: Ministro Benjamin Zymler) . 
Do desfecho
Em se tratando de processo em que as partes interessadas não se manifestaram acerca das irregularidades imputadas, não há elementos para que se possa efetivamente aferir e reconhecer a ocorrência de boa-fé na conduta dos responsáveis, podendo este Tribunal, desde logo, proferir o julgamento de mérito pela irregularidade das contas, conforme os termos dos §§ 2º e 6º do art. 202 do Regimento Interno do TCU (Acórdão 2064/2011-TCU-Primeira Câmara - relator Min. Ubiratan Aguiar, 6.182/2011-TCU-1ª Câmara - relator Min. Weber de Oliveira, 4.072/2010-TCU-1ª Câmara - Relator Min. Valmir Campelo, 1.189/2009-TCU-1ª Câmara - Relator Min. Marcos Bemquerer, e 731/2008-TCU-Plenário - Relator Min. Aroldo Cedraz) .
Dessa forma, os responsáveis devem ser considerados revéis, nos termos do art. 12, §3º, da Lei 8.443/1992, devendo as contas da Suzy Muniz Produções Artísticas Ltda. (CNPJ 05.862.360/0001-16) , da Sra. Suzy Mary Pereira Muniz (CPF XXX.428.087-XX) , sócia-administradora; e do Sr. Milton Giglio Pimenta (CPF XXX.022.217-XX) , sócio-administrador, serem julgadas irregulares, condenando-os ao débito apurado e aplicando-lhes a multa prevista no art. 57 da Lei 8.443/1992.
CONCLUSÃO
Em face da análise promovida na seção "Exame Técnico", verifica-se que os responsáveis não lograram comprovar a boa e regular aplicação dos recursos, e, instados a se manifestar, optaram pelo silêncio, configurando a revelia, nos termos do §3º, do art. 12, da Lei 8.443/1992. Ademais, inexistem nos autos elementos que demonstrem a boa-fé dos responsáveis ou a ocorrência de outras excludentes de culpabilidade. Verifica-se também que não houve a prescrição da pretensão punitiva, conforme análise já realizada.
Tendo em vista que não constam dos autos elementos que permitam reconhecer a boa-fé dos responsáveis, sugere-se que as suas contas sejam julgadas irregulares, nos termos do art. 202, § 6º, do Regimento Interno do TCU, com a imputação do débito atualizado monetariamente e acrescido de juros de mora, nos termos do art. 202, §1º do Regimento Interno do TCU, descontado o valor eventualmente recolhido, com a aplicação da multa prevista no art. 57 da Lei 8.443/1992.
PROPOSTA DE ENCAMINHAMENTO
Diante do exposto, submetemos os autos à consideração superior, propondo ao Tribunal:
 considerar revéis a Suzy Muniz Produções Artísticas Ltda. (CNPJ 05.862.360/0001-16) , a Sra. Suzy Mary Pereira Muniz (CPF XXX.428.087-XX) , sócia-administradora, e o Sr. Milton Giglio Pimenta (CPF XXX.022.217-XX) , sócio-administrador, para todos os efeitos, dando-se prosseguimento ao processo, com fulcro no art. 12, § 3º, da Lei 8.443/1992;
 julgar irregulares, nos termos dos arts. 1º, inciso I, 16, inciso III, alíneas "a" e "c", § 2º, da Lei 8.443/1992 c/c os arts. 19 e 23, inciso III, da mesma Lei, e com arts. 1º, inciso I, 209, incisos I e III, 210 e 214, inciso III, do Regimento Interno/TCU, as contas de Suzy Muniz Produções Artísticas Ltda. (CNPJ 05.862.360/0001-16) , da Sra. Suzy Mary Pereira Muniz (CPF XXX.428.087-XX) e do Sr. Milton Giglio Pimenta (CPF XXX.022.217-XX) , condenando-os ao pagamento da importância a seguir especificada, atualizada monetariamente e acrescida dos juros de mora, calculada a partir das datas discriminadas até a data da efetiva quitação do débito, fixando-lhes o prazo de quinze dias, para que comprovem, perante o Tribunal, o recolhimento da referida quantia aos cofres do Fundo Nacional de Cultura, nos termos do art. 23, inciso III, alínea "a", da citada lei;
b.1) Valor histórico do débito e data de origem:
	Débito/Crédito
	Data de ocorrência
	Valor histórico (R$) 

	D
	27/12/2012
	50.000,00

	D
	8/2/2013
	200.000,00

	C
	10/7/2017
	340,88

Valor do débito atualizado, com juros, até 5/4/2020: R$ 416.501,05 (peça 83) 
aplicar, individualmente, à Suzy Muniz Produções Artísticas Ltda. (CNPJ 05.862.360/0001-16) , à Sra. Suzy Mary Pereira Muniz (CPF XXX.428.087-XX) e ao Sr. Milton Giglio Pimenta (CPF XXX.022.217-XX) a multa prevista no art. 57 da Lei 8.443/1992 c/c o art. 267 do Regimento Interno, fixando-lhes o prazo de quinze dias, a contar da notificação, para que comprovem, perante o Tribunal (art. 214, III, a, do Regimento Interno do TCU) , o recolhimento da dívida aos cofres do Tesouro Nacional, atualizada monetariamente desde a data do acórdão que vier a ser proferido por este Tribunal até a do efetivo recolhimento, se paga após o vencimento, na forma da legislação em vigor;
informar à Sra. Suzy Mary Pereira Muniz (CPF XXX.428.087-XX) e ao Sr. Milton Giglio Pimenta (CPF XXX.022.217-XX) que, caso se demonstre, por via recursal, a correta aplicação dos recursos, e não se justifique a omissão da prestação de contas, o débito poderá ser afastado, mas permanecerá a irregularidade das contas, dando-se ensejo à aplicação da multa prevista no art. 58, inciso I, da Lei 8.443/1992.
autorizar, desde logo, a cobrança judicial da dívida, caso não atendida a notificação, na forma do disposto no art. 28, inciso II, da Lei 8.443/1992;
autorizar também, desde logo, se requerido, com fundamento no art. 28, inciso I, da Lei 8.443, de 1992 c/c o art. 217, §§ 1º e 2º do Regimento Interno, o parcelamento da dívida em até 36 parcelas, incidindo sobre cada parcela, corrigida monetariamente, os correspondentes acréscimos legais fixando- lhe o prazo de quinze dias, a contar do recebimento da notificação, para comprovar perante o Tribunal o recolhimento da primeira parcela, e de trinta dias, a contar da parcela anterior, para comprovar os recolhimentos das demais parcelas, devendo incidir sobre cada valor mensal, atualizado monetariamente, os juros de mora devidos, no caso do débito, na forma prevista na legislação em vigor;
alertar aos responsáveis de que a falta de comprovação do recolhimento de qualquer parcela importará o vencimento antecipado do saldo devedor, nos termos do § 2º do art. 217 do Regimento Interno deste Tribunal; 
enviar cópia do Acórdão a ser prolatado, bem como do Relatório e do Voto que o fundamentarem, à Procuradoria da República no Estado do Rio de Janeiro, nos termos do § 3º do art. 16 da Lei 8.443/1992 c/c o § 7º do art. 209 do Regimento Interno do TCU, para adoção das medidas cabíveis
enviar cópia do Acórdão que vier a ser proferido à Secretaria Especial da Cultura do Ministério da Cidadania, sucessora do Ministério da Cultura (MinC) , e aos responsáveis, para ciência, informando que a presente deliberação, acompanhada do Relatório e do Voto que a fundamenta, está disponível para a consulta no endereço www.tcu.gov.br/acordaos, além de esclarecer que, caso requerido, o TCU poderá fornecer sem custos as correspondentes cópias, de forma impressa."
	
É o Relatório.

não há.

Subprocurador-Geral Paulo Soares Bugarin.

TOMADA DE CONTAS ESPECIAL. OMISSÃO NO DEVER DE PRESTAÇÃO DE CONTAS. AUSÊNCIA DE COMPROVAÇÃO DA REGULAR APLICAÇÃO DOS RECURSOS PÚBLICOS. CITAÇÃO E AUDIÊNCIA. REVELIA. CONTAS IRREGULARES COM DÉBITO E MULTA.

TOMADA DE CONTAS ESPECIAL (TCE)

Secretaria de Controle Externo de Tomada de Contas Especial (SecexTCE).

Cuidam os autos de Tomada de Contas Especial instaurada pelo Ministério da Cultura (MinC) em desfavor de Suzy Muniz Produções Artísticas Ltda., Milton Giglio Pimenta e Suzy Mary Pereira Muniz, sócios-administradores, em virtude da não comprovação da boa e regular aplicação dos recursos captados na forma de doações ou patrocínio, nos termos permitidos pela "Lei Rouanet", para financiamento do Projeto "Frida Baranek", no valor nominal consolidado de R$ 249.659,12, sendo omissos no dever de prestar contas.
2.	No âmbito do Ministério da Cultura, o projeto foi qualificado como irregular, conforme o Laudo Final sobre a Prestação de Contas 176/2017/MinC, que determinou sua reprovação e deferiu a inabilitação da proponente, nos termos da Portaria 709/2017, publicada no DOU de 12/7/2017.
3.	O Relatório de Auditoria 1095/2018, da Controladoria-Geral da União (CGU) , ratificou o posicionamento do Tomador de Contas. Após serem emitidos o Certificado de Auditoria, o Parecer do Dirigente e o Pronunciamento Ministerial, o processo foi remetido a esse Tribunal.
4.	Estando os autos nesta Casa, a unidade técnica promoveu a regular citação dos três responsáveis, em razão da não comprovação da regular aplicação dos recursos, sendo, também, realizada audiência de Milton Giglio Pimenta e Suzy Mary Pereira Muniz, em razão do descumprimento do prazo originalmente estipulado para apresentação da prestação de contas dos recursos captados, 30/1/2014, uma vez que foram omissos. 
5.	Transcorrido o prazo regimental, os responsáveis permaneceram silentes, devendo ser considerados revéis, nos termos do art. 12, § 3º, da Lei 8.443/1992, ficando, desde já, autorizado o julgamento das presentes contas. 
6.	Há jurisprudência pacífica no âmbito desta Corte de Contas no sentido de que o ônus de comprovar a aplicação regular de recursos públicos cabe àqueles a quem foram confiados, o que deve ser feito com a apresentação de documentação consistente e fidedigna, o que não ocorreu no presente caso. 
7.	Assim, acolho como minhas razões de decidir, com alguns ajustes de forma, os argumentos e as conclusões oferecidos pela SecexTCE, endossados pelo Parquet, tendo a unidade instrutiva abordado com bastante propriedade todas as questões necessárias ao deslinde do feito, esgotando a análise da matéria e tornando desnecessária a adução de considerações adicionais.
8.	À luz dos fatos, entendo que o Tribunal deve proferir julgamento pela irregularidade das contas dos responsáveis, condenação ao pagamento do débito apurado nos autos, e aplicação da multa prevista no art. 57 da Lei 8.443/1992, autorizando a respectiva cobrança judicial, caso não atendida a notificação, e, caso requerido, o parcelamento do débito e da multa. 
9.	Ressalto que os valores das multas proposta para os diversos responsáveis se diferenciam entre si por levarem em consideração a omissão para apresentação da prestação de contas dos recursos captados, irregularidade pela qual foi realizada a audiência de Milton Giglio Pimenta e Suzy Mary Pereira Muniz.
Ante o exposto, VOTO por que o Tribunal adote a deliberação que ora submeto a este Colegiado.
TCU, Sala das Sessões Ministro Luciano Brandão Alves de Souza, em 23 de junho de 2020.
AROLDO CEDRAZ 
Relator